臺灣高等法院刑事判決　　　　　　　　　　　　　九十一年度上易字第二三九九號
　　上　訴　人　臺灣士林地方法院檢察署檢察官
　　被　　　告　甲○○
　　選任辯護人　吳玲華
　　　　　　　　謝維仁
右上訴人因侵占案件，不服臺灣士林地方法院九十一年度易字第九九號，中華民國九
十一年六月二十八日第一審判決（起訴案號：臺灣士林地方法院檢察署八十八年度偵
字第一二二二０號），提起上訴，本院判決如左：
    主  文
上訴駁回。
    理  由
一、本案經本院審理結果，認第一審判決以調查結果，斟酌全辯論意旨，認不能證明
    被告甲○○有務侵占之犯行，對被告為無罪之諭知，經核並無不當，並引用第一
    審判決書記載之理由（如附件）。
二、檢察官上訴意旨以：被告因執行公司業務，平時即有以欠章方式，先行提領合晏
    建設有限公司 (下稱合晏公司) 在台北縣淡水信用合作社三芝分社 (下稱三芝分
    社) 存款之事實，其於八十五年十二月二十六日起至八十六年五月二十二日止，
    以同一方式，囑該公司會計江淑華，持其個人之印章前往三芝分社，提領合晏公
    司在三芝分社帳戶內之存款新台幣 (下同) 四十六萬七千八百元，非屬無權之提
    款行為，而其於提領上開存款後，未將之使用於公司業務之執行，而擅自挪用供
    清償個人欠款及存入其本人帳戶內，自屬業務侵占犯行。再者，縱認被告行為與
    業務侵占罪之構成要件有間，其行為亦屬涉有刑法第三百三十九條第一項之詐欺
    罪，而侵占罪與詐欺罪之社會基本事實同一，僅犯罪手段有所差異，亦應參照司
    法院八三廳刑一字第七五六八號函之意旨，依法變更起訴法條云云。
三、經查：(一)刑法上之侵占罪，以被侵占之物先有法律或契約上原因在行為人持有中
    為限。本件被告於偵查中供承「我領合晏的錢沒有通知他們，是因為之前開會時
    他們有承諾要補償我的虧損，我就自己去領。」等語 (見偵查卷第二一０頁反面
    倒數第二行起) ，告訴人即合晏公司代表人乙○○於本院調查時亦稱：「合晏公
    司並沒有同意要補貼被告四十萬元，系爭前四筆款項，被提領之後公司才發現的
    ，於是公司去淡水信用合作社再去加一個章，也就是將來提款時，要四個章，我
    們也告訴銀行承辦人員，以後合晏公司要四個章才可以領款，但是還是被領走二
    筆。」等語 (見本院九十一年九月二十六日訊問筆錄) ，是被告提領系爭四十六
    萬七千八百元，並未得合晏公司之同意或授權，非屬有法律上或契約上之原因而
    持有該等款項。(二)被告於警訊中供稱：前四筆是合晏公司授權給他的小額開銷支
    出費用，第五、六筆是八十六年五月中旬股東會決議要補貼他建照遲延而產生之
    售屋廣告損失費用等語 (見偵查卷第十一頁反面、第十二頁反面) ，而證人即合
    晏公司股東蘇建和楊至隆於偵查中亦曾證稱八十六年四月間被告確有提出要補償
    四十萬元廣告費之事 (見偵查卷第一七０頁) ，衡諸被告為合晏公司之股東，其
    與其他合晏公司股東確曾討論補償四十萬元廣告費之事，被告因股東之間權益糾
    紛，而領取系爭款項，有無為自己不法所有之主觀犯罪意圖，仍有研求餘地。再
    佐以，被告於案發後分別與合晏公司及三芝分社達成和解，歸還系爭款項，有和
    解書二紙在卷可憑，是尚難遽認被告有何業務侵占之意圖不法所有之犯罪意圖。
    (三)法院得否變更檢察官起訴法條所引應適用之法條，以判決所認定之事實與起訴
    事實是否同一而定，起訴事實與判決事實是否同一，則採基本事實同一說，其基
    本事實是否同一，係以社會事實為準。侵占與詐欺之基本事實不同，檢察官既以
    侵占罪起訴，起訴書如未敘及詐欺之事實，法院自不得引用刑事訴訟法第三百條
    之規定，變更檢察官所引侵占罪法條而判處被告詐欺之罪刑，此為司法院八三廳
    刑一字第七五六八號函所採意見 (見刑事法律問題研究第十輯第六０八至六一０
    頁) ，檢察官上訴理由爰引前開法律問題研究之結論，誤以該研討結論係採侵占
    罪得變更起訴法條為詐欺罪之肯定說，顯有誤會，尚無可採。綜上，原審判決尚
    無不當或違法之處，檢察官執前開理由提起上訴，為無理由，應予駁回。
據上論斷，應依刑事訴訟法第三百六十八條、第三百七十三條，判決如主文。
本案經檢察官柯麗鈴到庭執行職務。
中      華      民      國      九十一      年      十一    月  二十一 日
                              臺灣高等法院刑事第五庭
                                  審判長法  官  趙  功  恆
                                        法  官  王  麗  莉
                                        法  官  蘇  素  娥
右正本證明與原本無異。
不得上訴。
                                        書記官  葉  國  乾
中      華   民      國      九十一      年      十一    月  二十一 日
